【裁判字號】    98,交上易,54
【裁判日期】    980330
【裁判案由】    過失致死
【裁判全文】
臺灣高等法院刑事判決                98年度交上易字第54號
上  訴  人  臺灣新竹地方法院檢察署檢察官
上  訴  人
即  被  告  甲○○
上列上訴人因被告過失致死案件，不服臺灣新竹地方法院97年度
交易字第175號，中華民國97年12月31日第一審判決（起訴案號
：臺灣新竹地方法院檢察署97年度偵字第7199號），提起上訴，
本院判決如下：
    主  文
上訴駁回。
    理  由
一、按不服地方法院之第一審判決而上訴者，應向管轄第二審之
    高等法院為之；上訴書狀應敘述具體理由；第二審法院認為
    上訴書狀未敘述理由或上訴有第362條前段情形，應以判決
    駁回之。但其情形可以補正而未經原審法院命其補正者，審
    判長應定期間先命補正，刑事訴訟法第361條第1、2項、第3
    67條明文規定。而所謂不服第一審判決提起上訴之具體理由
    ，必係依據卷內既有訴訟資料或提出新事證，指摘或表明第
    一審判決有何採證認事、用法或量刑等足以影響判決本旨之
    不當或違法，而構成應予撤銷之具體事由，始克當之（例如
    ：依憑證據法則具體指出所採證據何以不具證據能力，或依
    憑卷證資料，明確指出所為證據證明力之判斷如何違背經驗
    、論理法則）；倘僅泛言原判決認定事實錯誤、違背法令、
    量刑失之過重或輕縱，而未依上揭意旨指出具體事由，或形
    式上雖已指出具體事由，然該事由縱使屬實，亦不足以認為
    原判決有何不當或違法者（例如：對不具有調查必要性之證
    據，法院未依聲請調查亦未說明理由，或援用證據不當，但
    除去該證據仍應為同一事實之認定），皆難謂係具體理由，
    俾與第二審上訴制度旨在請求第二審法院撤銷、變更第一審
    不當或違法之判決，以實現個案救濟之立法目的相契合，並
    節制濫行上訴（最高法院97年度台上字第892號判決意旨參
    照）。至於其理由是否具體，則屬第二審法院審查之範圍，
    亦不在命補正之列，亦即上訴書狀已記載理由，並有具體之
    敘述時，其上訴既屬合法，第二審法院固應就其理由之是否
    可取，為實體之審理及判斷；如認其上訴書狀雖記載理由，
    但並未具體敘述時，則無須再命補正，可逕認其上訴不合法
    ，以判決駁回之（最高法院97年度台上字第3889號判決意旨
    參照）。又刑罰之量定，為法院得依職權自由裁量之事項，
    苟於法定刑度之內，予以量定，且客觀上並無明顯濫權之情
    形者，自不容當事人任憑主觀意見，指摘其違法、失當。是
    原判決倘就如何量定其宣告刑之理由，已經敘明審酌之因素
    ，被告卻置之不顧，僅泛詞指摘量刑過重，而未提出證據資
    料以供審查，難認為其理由已經明確、具體，自無從動搖原
    判決，而使上級審法院將之撤銷或變更，所提上訴，即非適
    法。
二、經查，本件上訴人即被告甲○○不服原審判決，於民國（下
    同）98年1月15日提起上訴，然其上訴理由狀僅泛稱因被害
    人請求賠償之金額過高，致雙方調解多次仍無法達成和解云
    云；檢察官上訴意旨則以被告迄今未賠償分文且事後態度惡
    劣，原審僅輕判有期徒刑五月等語。惟查：按量刑之輕重，
    係屬事實審法院得依職權自由裁量之事項，苟已斟酌刑法第
    五十七條各款所列情狀，而未逾越法定刑度，不得遽指為違
    法。且法院對於被告為刑罰裁量時，必須以行為人之罪責為
    依據，而選擇與罪責程度相當之刑罰種類，並確定與罪責程
    度相稱之刑度，務求「罪刑相當」。原判決於理由中已敘明
    被告於過失致死犯行未被發覺前，在事故現場等候，於警員
    到場時表明為肇事者而自願接受裁判，為被告所陳明，並有
    新竹縣政府警察局新埔分局道路交通事故肇事人自首情形記
    錄表一份附卷可稽，得依刑法第62條前段關於自首之規定，
    減輕其刑。並審酌被告素行良好，因一時疏忽以致肇事，使
    被害人因此喪失寶貴生命，被害人家屬因此喪失至親，所為
    造成無可彌補之後果，其犯罪後雖坦承犯行，然因賠償金額
    無法與被害人家屬達成共識，迄未與被害人家屬達成和解，
    及其過失程度等一切情狀，量處有期徒刑五月，並諭知易科
    罰金之折算標準，則原審就刑罰裁量職權之行使，既未逾越
    法律所規定之範圍，亦無濫用權限之情形，自不得認其量刑
    有何不當。綜上，檢察官及被告上訴既均未依卷內既有訴訟
    資料或提出新事證，指摘或表明原審判決有何採證認事、用
    法或量刑等足以影響判決本旨之不當或違法，構成應撤銷之
    具體事由，顯難認已敘述明確、具體之上訴理由，揆諸上開
    規定，其上訴均顯屬違背法律上之程式，均應予駁回，並不
    經言詞辯論為之。
據上論斷，應依刑事訴訟法第367條前段、第372條，判決如主文
。
中    華    民    國    98    年    3     月    30    日
                  刑事第十一庭審判長法  官  張連財
                                    法  官  楊照男
                                    法  官  吳啟民
以上正本證明與原本無異。
不得上訴。
                                    書記官  鄒賢英
中    華    民    國    98    年    3     月    31    日


司法院資訊處製作；財團法人民間司法改革基金會備份。
